【裁判字號】    99,易,1721
【裁判日期】    991015
【裁判案由】    妨害名譽
【裁判全文】
臺灣臺北地方法院刑事判決              99年度易字第1721號
公  訴  人  臺灣臺北地方法院檢察署檢察官
被      告  丙○○
上列被告因妨害名譽案件，經檢察官提起公訴（99年度偵字第
2063號），本院判決如下：
    主  文
丙○○公然侮辱人，處罰金新臺幣伍仟元，如易服勞役，以新臺
幣壹仟元折算壹日。
    事  實
一、丙○○原係臺北市○○區○○路110號成都大廈之住戶，因
    大樓事務管理而與甲○○發生糾紛，竟基於公然侮辱甲○○
    之犯意，於民國98年3月25日早上某時，在上開成都大廈管
    理室前大廳之不特定人得以出入見聞之場所，公然以「你無
    恥到極點了」、「無恥」等語辱罵位於管理室內之甲○○而
    侮辱之，足以貶損甲○○之人格及名譽。
二、案經甲○○訴由臺灣臺北地方法院檢察署檢察官偵查起訴。
    理  由
一、證據能力
    被告丙○○雖辯稱：告訴人提出之錄影光碟可能是被剪接、
    不實在的等語，惟被告並未提出任何積極證據以實其說，亦
    未明確指出何處遭剪接，是上開辯詞應僅係被告所為之空泛
    臆測之詞，且經本院當庭勘驗由本院自卷附告訴人所提供之
    對話錄影檔所轉拷之光碟後，可知被告之對話內容連續，並
    未有無法銜接、錯置之情形發生，即錄音過程堪稱順暢、一
    氣呵成，故告訴人提出之錄影光碟應有證據能力。
二、訊據被告丙○○矢口否認有何公然侮辱犯行，辯稱：98年3
    月25日當天我在哪裡現在不太記得，應該是在成都大廈樓上
    的辦公室，但沒有在成都大廈樓下大廳走動，更沒有罵過告
    訴人甲○○「無恥」，當時是在罵管理室裡面的管理員乙○○，甲○○提出來的錄影光碟內容是剪接還是怎麼弄的我不
    清楚云云。惟查：
  (一)上揭犯罪事實，業據告訴人即被害人甲○○於本院審理證稱
    ：大樓管理室一個時段只有一個人值勤，98年3月25日早上
    ，我一個人在管理室上班做事情，被告從旁邊電梯下來，到
    外面騎樓看了一下後，就進來連續對著管理室裡面的我罵「
    無恥」，我告訴被告說我有數位相機，被告還是一直罵，我
    才拿數位相機拍攝到一小段等語明確（見本院卷第129至130
    頁背面），並有告訴人提出之錄影光碟在卷可稽。
  (二)經本院當庭勘驗告訴人提出之錄影光碟，其結果係被告對鏡
    頭稱：「你無恥到極點了！你坐著看！你不要在那邊，在那
    邊…（不清），什麼…（不清），幹什麼，無恥到極點了，
    無恥，無恥了你」有勘驗筆錄在卷可參（見本院卷第98頁背
    面），被告亦自承影片內於管理室前罵人之人確係其本人等
    情（見本院卷第98頁背面）。且證人乙○○於本院審理時證
    稱：我從96年2月至99年5月間，有在成都大廈擔任管理員，
    與被告間沒有發生過什麼糾紛，被告雖有罵過我，但不能說
    是什麼樣的罵，98年3月25日我沒有看到被告罵甲○○，也
    沒有聽過被告罵我「無恥」等語（見本院卷第131頁），足
    徵被告確於上開時地辱罵告訴人，而非辱罵乙○○，且經告
    訴人以數位相機錄下過程蒐證；被告空言否認，均係事後卸
    責之詞，不足採信。
  (三)本件事證明確，被告犯行堪以認定，應依法論科。
  (四)另被告雖分別於99年7月13日及99年9月21日刑事答辯狀中提
    出多項證據資料，惟其內容多為被告及其他住戶與告訴人間
    因大樓事務所生之其他糾紛，與本件犯罪事實無涉，附此敘
    明。
三、按公然侮辱者，係指直接對人詈罵、嘲笑而使人難堪或其他
    表示足以貶損他人評價之意思。而查「你無恥到極點了」、
    「無恥」等詞，是用在辱罵他人時之語彙，而非用在讚美他
    人之用詞，此為社會之通念，而依此社會通念，被告所為此
    等言詞足以貶損告訴人之社會評價，為輕蔑他人、使人難堪
    之語。又成都大廈大廳位於電梯旁，其外即為一般騎樓，於
    早上上班時段，住戶及行人出入經過頻繁，顯係不特定多數
    人得以共見共聞之場所，本件被告以「無恥」等用語辱罵告
    訴人，足以使一般人產生難堪不悅，客觀上已貶損告訴人之
    人格及名譽，對告訴人之社會評價造成損害。核被告所為，
    係犯刑法第309條第1項之公然侮辱罪。爰審酌被告與告訴人
    間雖有糾紛，惟不思以其他途徑解決，對告訴人口出辱罵之
    言，缺乏尊重他人名譽之法治觀念，且犯後矢口否認犯行，
    又未與告訴人達成和解，態度非佳，然所犯情節尚處輕微等
    一切情狀，量處如主文所示之刑，並諭知易服勞役之折算標
    準。公訴人雖具體求刑拘役20日，惟本院認量處如主文所示
    之刑為適當，公訴人之求刑，核屬過重，併此敘明。
據上論斷，應依刑事訴訟法第299條第1項前段，刑法第309條第1
項、第42條第3項，刑法施行法第1條之1，判決如主文。
本案經檢察官郭郁到庭執行職務。
中    華    民    國    99    年    10    月    15    日
                  刑事第七庭  審判長  法  官  林庚棟
                                      法  官  林勇如
                                      法  官  章曉文
以上正本證明與原本無異。
如不服本判決應於收受送達後10日內向本院提出上訴書狀，並應
敘述具體理由；其未敘述上訴理由者，應於上訴期間屆滿後20日
內向本院補提理由書（均須按他造當事人之人數附繕）「切勿逕
送上級法院」。
                                      書記官  林義盛
中    華    民    國    99    年    10    月    15    日
附錄本案論罪科刑法條：
中華民國刑法第309條
公然侮辱人者，處拘役或 3 百元以下罰金。
以強暴犯前項之罪者，處 1 年以下有期徒刑、拘役或 5 百元以
下罰金。

司法院資訊處製作；財團法人民間司法改革基金會備份。
